【裁判字號】    95,聲,393
【裁判日期】    950424
【裁判案由】    返還擔保金
【裁判全文】
臺灣高雄地方法院民事裁定               95年度聲字第393號
聲  請  人  乙○○
相  對  人  甲○○
當事人間聲請返還擔保金事件，本院裁定如下：
  主  文
聲請駁回。
  理  由
一、本件聲請意旨略以：聲請人與相對人間請求交還支票事件，
    業經本院以94年度裁全字第7208號假處分確定確定，聲請人
    依該本院94年度裁全字第7208號假處分裁定，為擔保相對人
    因假處分所受損害，提存新台幣423,900 元（94年度存字第
    4462號），並經假處分執行在案。茲因相對人已主動返還上
    開支票，應供擔保之原因已消滅，依民事訴訟法第104 條第
    1 項，請求返還擔保金云云，並提出本院94年度存字4462號
    提存書、本院94年度裁全字第7208號假處分裁定、本院95年
    度裁全聲字第59號撤銷假處分裁定、本院94年度執全字第38
    78號執行命令影本各1 件為證。
二、按返還擔保金，依民事訴訟法第106 條準用第104 條之規定
    ，須符合：應供擔保之原因消滅、供擔保人證明受擔保利益
    人同意返還、或訴訟終結後供擔保人證明已定20日以上之期
    間催告受擔保利益人行使權利而未行使之要件，法院始得裁
    定返還擔保金。而所謂「假處分之供擔保原因消滅」，因假
    處分原係擔保債務人因假處分所受損害，必待無損害發生或
    債權人本案勝訴確定，或就所生損害已經賠償時，始為假處
    分之供擔保原因消滅，而得聲請裁定返回，自不得准予返還
    擔保金。又所謂「訴訟終結」，在因假扣押或假處分所供擔
    保之情形，因該擔保係為保障受擔保利益人因不當假扣押或
    假處分所受損害而設，倘執行法院已依假扣押或假處分裁定
    實施假扣押或假處分之執行，則在供擔保人撤回假扣押或假
    處分之執行前，受擔保利益人所受損害仍可能繼續發生，損
    害額既未確定，自無強令其行使權利之理。故在假扣押或假
    處分所供之擔保，供擔保人依民事訴訟法第106 條準用同法
    第104 條第1 項第3 款規定，聲請以裁定命返還其擔保金之
    場合，必供擔保人已撤回假扣押或假處分之執行，始可謂訴
    訟終結。
三、經查：聲請人主張係債務人主動返回支票，惟並未舉證證明
    相對人未因假處分受有損害，或已就相對人之損害予已賠償
    ，是聲請人以此為由，認有民事訴訟法第104 條第1 項第1
    款規定之「應供擔保之原因消滅」事由而聲請返還供擔保之
    原因已消滅，尚難准許。又聲請人雖另提出本院95年度裁全
    聲字第59號撤銷假處分裁定，然聲請人並未撤回本件假處分
    之執行，此業經本院調取95年度裁全聲字第59號、本院94年
    度執全字第3878號卷宗核閱屬實，聲請人又未能證明已定20
    日以上之期間催告受擔保利益人（即相對人）行使權利，而
    相對人未為行使，是亦不能認符合民事訴訟法第104 條第1
    項第3 款事由。此外，聲請人復未舉證證明有何符合民事訴
    訟法條第1 項第2 款相對人同意返還擔保金之情事，是聲請
    人聲請返還擔保金，於法不合，自不能准許。
中    華    民    國    95    年    4    月    24     日
                  民事鳳山分庭法  官  陳億芳
正本證明與原本無異。
如不服本裁定應於送達10日內向本院提出抗告狀，並繳納裁判費
新台幣1,000元。
中    華    民    國    94    年    4    月    24    日
                              書記官  李文廣


司法院資訊處製作；財團法人民間司法改革基金會備份。
